臺灣士林地方法院刑事裁定　　　　　　　　　　　　　八十九年度自字第二四八號
　　自　訴　人　乙○○
　　被　　　告　甲○○
　　　　　　　　丙○○
右列被告因詐欺案件，經自訴人提起自訴，本院裁定如左：
    主  文
自訴駁回。
    理  由
一、本件自訴意旨如附件自訴狀所載。
二、按法院或受命法官於自訴案件第一次審判期日前訊問及調查結果，如認為案件有
    刑事訴訟法第二百五十二條至第二百五十四條之情形者，得以裁定駁回其自訴，
    同法第三百二十六條第三項定有明文。次按事實之認定應憑證據，如未能發現相
    當證據，或證據不足以證明，自不能以推測或擬制之方法，為裁判基礎（最高法
    院四十年臺上字第八六號判例參照）。另按認定犯罪事實，所憑之證據，雖不以
    直接證據為限，間接證據亦包括在內，然無論直接或間接證據，其為訴訟上之證
    明，須於通常一般之人均不致於有所懷疑，而得確信其為真實之程度者，始得據
    之為有罪之認定，倘其證明尚未達到此一程度，而有合理性懷疑之存在時，即無
    從為有罪之認定，此亦有最高法院七十六年臺上字第四九八六號判例可資參照。
    又刑法第三百三十九條第一項詐欺罪之成立，以意圖為自己或第三人不法之所有
    ，以詐術使人將本人或第三人之物交付為要件，若行為人所用方法，不能認為詐
    術，亦不致使人陷於錯誤，則不得遽以該罪相繩（最高法院四十六年臺上字第二
    六０號判例）。
三、訊據被告甲○○、丙○○等二人，甲○○固坦承自八十九年四月底起至同年五月
    間止，持案外人徐振家等人如附表所示之支票向自訴人調借現金，惟否認有詐欺
    之意，辯稱：渠原係經營汽車零件買賣，因經濟不景氣，致週轉不靈而結束營業
    ，積欠廠商貨款二百餘萬元，渠即告知自訴人，自訴人因係自幼一起成長之朋友
    ，遂自八十八年十二月底、八十九年四月、八十九年五月十日陸續出借四十八萬
    元、三十二萬三千元、四十六萬元，惟自訴人要求須簽發支票供作擔保，並約定
    每日每萬元十五元計之利息，渠因無支票遂向朋友余小姐訴說，余小姐原欠被告
    人情，乃主動陸續調借徐振家等人之支票予渠，渠答應余小姐到期前會將錢存入
    帳戶，渠及妻子丙○○復依自訴人之要求在該等支票背書。以上第一筆借款，係
    於八十八年底所借，擔保之支票到期後，陸續換票，經攤還部分本金，又自訴人
    及其妻陳文瑛應繳納丙○○之互助會款與之相抵，借款本金餘額二十三萬八千八
    百元，而繳納予自訴人之利息共十一萬五千三百七十六元；第二筆借款三十二萬
    三千元，原簽發予自訴人之支票到期後換票，本金全額未清償，給付利息共三萬
    六千三百三十八元；第三筆借款四十六萬元，擔保之支票到期後，陸續換票，迄
    今未攤還本金，利息共支付九萬六千六百元。渠自借款之初，即支付高額利息，
    並攤還部分借款之本金，並無不法所有之意圖，亦無施用詐術，使自訴人陷於錯
    誤，渠於第三筆借款後，換票時，自訴人要求丙○○背書，丙○○始背書，丙○
    ○並無積極之行為，使自訴人陷於錯誤而交付財物，本來渠打算取回一部作保之
    賓士轎車出售，加上互助會錢，可償還債務，但取車時發生問題無法取回，致無
    法償債等語。被告丙○○辯稱：被告甲○○向自訴人借款，渠均不知情，自訴人
    提出一張有渠背書之支票，係出自自訴人之要求，甲○○如何將錢花用，渠不清
    楚，自訴人本應給渠互助會錢四十七萬四千二百元，自訴人未付，渠默認讓甲○
    ○抵帳等語。
四、本件自訴人認被告涉有詐欺罪嫌，係以所提出之八張支票、四張退票理由單，及
    被告甲○○事後向其坦承所交付之支票均係向人頭戶所購為據，然查：
  (一)被告甲○○向自訴人借款，有支付部分利息及清償部分本金，此為自訴人所不爭
    執，倘被告具不法所有之意圖，應無給付利息、清償本金之舉，且前開支票均有
    甲○○以其自己之名義背書，顯見其無逃債之意。
  (二)前開支票雖係被告所借得，但被告原與人約定在支票到期前，會將現金存入銀行
    ，且到期時，如無法存款，亦與自訴人換票，延展清償日，足見其有清償借款之
    意。
  (三)被告雖無法提供「余小姐」之全名及聯絡方法，使法院得以傳喚之，然自訴人亦
    無法提出足夠之證據證明被告甲○○係向人購買人頭支票。
  (四)自訴人於本院調查時，亦陳稱被告甲○○借款時，被告丙○○並未參與（見本院
    八十九年十一月九日訊問筆錄）。
  (五)綜上，並參酌民間常有以客票借款之情形，尚難認被告有何施用詐術之行為。末
    查，本件自訴人當庭表示撤回對於丙○○之自訴，並於事後與被告甲○○達成和
    解，具狀表示撤回對於甲○○之自訴，本院調查證據結果，認本案被告之犯罪嫌
    疑不足，本件純屬民事債務糾葛，爰依前開規定，以裁定駁回自訴人之自訴。
據上論斷，依刑事訴訟法第三百二十六條第三項、第二百五十二條第十款，裁定如主
文。
中      華      民      國      九十一      年      一    月    二十四  日
                                    臺灣士林地方法院刑事第四庭
                                        法  官  趙  文  卿
右正本證明與原本無異。
如不服本裁定，應於送達後五日內，向本院提出抗告狀。
                                        書記官  林  慧  芬
中      華      民      國      九十一      年      一    月    二十五  日
